【裁判字號】    98,停,128
【裁判日期】    981218
【裁判案由】    聲請停止執行
【裁判全文】
臺北高等行政法院裁定
                                       98年度停字第128號
聲  請  人  甲○○
相  對  人  財政部臺灣省北區國稅局三重稽徵所
代  表  人  乙○○（主任）
上列聲請人聲請停止執行，本院裁定如下：
    主  文
聲請駁回。
聲請程序費用由聲請人負擔。
    理  由
一、本件聲請意旨略以：
    聲請人日前收到北區國稅局北區國稅三重三字第0980006288
    號函文，需聲請人繳納數十前年公司倒閉時之庫存未結與罰
    鍰稅單共新台幣（下同）160 餘萬元，因原告之存款需返還
    在銀行之債務，乃依行政程序法第128 條規定，聲請鈞院將
    系爭函文駁回，並依行政訴訟法第116 條第2 項前段規定，
    聲請停止執行法務部行政執行署板橋行政執行處98年10月14
    日板執忠98年營稅執特專字第00143222號執行命令（聲請狀
    誤繕為98年營業特專字第00143222號處分），於本件訴訟裁
    判確定前，停止執行云云。
二、按「丙說：行政訴訟法第116 條第3 項之適用，雖不限於『
    訴願決定後起訴前』，惟適用該法條聲請停止執行，必須已
    向原處分機關或受理訴願機關申請未獲救濟（例如申請被駁
    回，或原處分機關或受理訴願機關不於適當期間內為准駁）
    ，或情況緊急須即時由行政法院處理，否則難以救濟之情形
    ，始得認有聲請利益（參陳計男著「行政訴訟法釋論」第
    730 頁以下）。」，高等行政法院89年度第1 次法律座談會
    提案第8 號（大會研討結果：採丙說。）。是以行政訴訟起
    訴前，如原處分或決定之執行將發生難於回復之損害，且有
    急迫情事，當事人固得依行政訴訟法第116 條第3 項前段規
    定聲請裁定停止執行，但在提起訴願後，訴願決定前，受處
    分人既得依訴願法第93條第2 項規定向訴願機關申請停止執
    行，且行政法院係審查行政處分違法性之最終機關，必須其
    情況緊急，非即時由行政法院予以處理，則難以救濟，否則
    尚難認受處分人得逕向行政法院聲請停止執行，予以救濟之
    必要，而應認欠缺權利保護必要，而駁回其聲請（最高行政
    法院91年度裁字第906 號裁定意旨參照）。經查，本件聲請
    人對其所稱之原處分即法務部行政執行署板橋行政執行處98
    年10月14日板執忠98年營稅執特專字第00143222號執行命令
    不服，業已向財政部提起訴願，有聲請人之訴願書、本院通
    話記錄及財政部98年12月3 日函文在卷（本院卷第37頁、第
    30頁、第32頁、第31頁）可稽，是倘如聲請人主張以該執行
    命令為原處分提起行政救濟，其訴願程序尚在進行中，如有
    急迫情事，聲請人本得於提起訴願時，併依訴願法第93條第
    2 項規定申請停止執行，由訴願機關一併審酌。惟聲請人提
    起訴願後，逕向本院聲請裁定停止執行，復無事證證明有何
    緊急情事，非即時由行政法院予以處理，否則難以救濟之情
    事，揆諸前揭規定及說明，應認本件聲請欠缺權利保護必要
    ，應予駁回。
三、又按「原處分或決定之執行，除法律另有規定外，不因提起
    行政訴訟而停止。行政訴訟繫屬中，行政法院認為原處分或
    決定之執行，將發生難於回復之損害，且有急迫情事者，得
    依職權或依聲請裁定停止執行。但於公益有重大影響，或原
    告之訴在法律上顯無理由者，不得為之。」，行政訴訟法第
    116 條第1 項及第2 項各定有明文。次按「義務人或利害關
    係人對執行命令、執行方法、應遵守之程序或其他侵害利益
    之情事，得於執行程序終結前，向執行機關聲明異議。前項
    聲明異議，執行機關認其有理由者，應即停止執行，並撤銷
    或更正已為之執行行為；認其無理由者，應於十日內加具意
    見，送直接上級主管機關於三十日內決定之。行政執行，除
    法律另有規定外，不因聲明異議而停止執行。但執行機關因
    必要情形，得依職權或申請停止之。」，行政執行法第9 條
    亦設有規定。經查，聲請人所請求停止執行者，為法務部行
    政執行署板橋行政執行處98年10月14日板執忠98年營稅執特
    專字第00143222號執行命令（聲請狀誤繕為98年營業特專字
    第00143222號處分，有聲請人提供該執行命令影本附卷可稽
    ），核其性質係「法務部行政執行署板橋行政執行處」之執
    行事件，並非對於「原處分或決定」聲請停止執行，揆諸前
    揭規定，其逕向本院聲請裁定停止執行，於法已有未合。再
    者，聲請人若不服該執行處之執行命令、執行方法、應遵守
    之程序或其他侵害利益之情事，應依行政執行法第9 條之規
    定，向該執行處聲明異議，始符法制。綜上所述，聲請人所
    為本件停止執行之聲請，核與得向行政法院聲請停止執行之
    行政訴訟法第116 條所定之要件不符，於法未合，應予駁回
    。
四、另按行政法院是否准許停止執行，仍應視原處分或決定之執
    行，是否發生難於回復之損害，且有急迫之情事為斷。至於
    所謂「難於回復之損害」，係指其損害不能回復原狀，或不
    能以金錢賠償，或在一般社會通念上，如為執行可認達到回
    復困難之程度而言。經查，本件依聲請狀所載，聲請人之意
    旨縱亦聲請停止系爭160 餘萬元稅款（參見98年4 月30日北
    區國稅局北區國稅三重三字第0980006288號函文）之執行；
    惟聲請人並未表明若為系爭稅款之執行，將受如何無法回復
    之損失，且依客觀情形而言，執行前開稅款之處分，若使聲
    請人受有損害，並非不得以金錢加以補償，亦無將發生難以
    回復損害之情事。從而，聲請人縱係聲請停止系爭稅款之執
    行，揆諸前揭規定及說明，核與聲請停止執行之要件，亦有
    未合，不應准許，應予駁回。
五、依行政訴訟法第104 條，民事訴訟法第95條、第78條，裁定
    如主文。
中    華    民    國    98    年    12    月   18     日
                  臺北高等行政法院第七庭
                            審判長法  官  林樹埔
                                  法  官  林玫君
                                  法  官  蕭忠仁
上為正本係照原本作成。
如不服本裁定，應於送達後10日內，向本院提出抗告狀（須按他
造人數附繕本）。
中    華    民    國    98    年    12    月   18     日
                                  書記官  蕭純純


司法院資訊處製作；財團法人民間司法改革基金會備份。
